【裁判字號】    99,簡上,407
【裁判日期】    991104
【裁判案由】    偽造文書
【裁判全文】
臺灣高雄地方法院刑事判決             99年度簡上字第407號
上  訴  人  臺灣高雄地方法院檢察署檢察官
被      告  丙○○
上列上訴人因被告偽造文書案件，不服本院高雄簡易庭中華民國
99年7 月27日99年度審簡字第1373號第一審刑事簡易判決（聲請
簡易判決處刑案號：99年度偵字第5241號），提起上訴，本院管
轄之第二審合議庭判決如下：
    主  文
原判決撤銷。
丙○○犯偽造署押罪，處有期徒刑月，如易科罰金，以新臺幣
壹仟元折算壹日。偽造如附表所示之「乙○○」署名共枚、指
印共捌枚，均沒收。
    事  實
一、丙○○於民國98年4 月14日晚間7 時20分許，因妨害風化案
    件，經警在址設高雄市○鎮區○○路7 號「玉君理髮店」查
    獲。而丙○○於同年月15日凌晨10分許，經警帶返高雄市政
    府警察局前鎮分局瑞隆派出所辦公室製作筆錄時，竟基於偽
    造署押之接續犯意，向警表明其為「乙○○」而應詢，而未
    經乙○○之同意，接續在如附表所示之文件上，偽造如附表
    所示數量之「乙○○」署名及指印（詳如附表編號1 至3 所
    示），復在附表編號3 所示權利告知書之是否同意夜間偵訊
    之同意欄位上勾選，並持以交付承辦員警收執存卷，足生損
    害於乙○○及司法機關偵辦對象之正確性。
二、案經臺灣高雄地方法院檢察署檢察官自動檢舉後聲請簡易判
    決處刑。
    理  由
壹、證據能力部分：
    本判決所引用之各項證據資料，其屬於被告以外之人於審判
    外之陳述者，均據本院於調查證據程序逐一提示並告以要旨
    ，檢察官、被告均知該等證據為被告以外之人之審判外陳述
    ，已表示對證據能力沒有意見（見院二卷第23頁正面、第34
    頁反面）及均未於言詞辯論終結前聲明異議，本院審酌上開
    證據作成時之情況，亦無不當取供等情形，認為以之作為本
    案之證據亦屬適當，依刑事訴訟法第159 條之5 規定，應有
    證據能力。
貳、實體方面：
一、上揭犯罪事實，業據被告丙○○於本院審理中坦承不諱（見
    院二卷第36頁），核與證人乙○○、張正一於偵訊中之證述
    ；證人張玟臻、竇希君於警詢、偵訊中之證述，均相符，並
    有乙○○權利告知書、口卡片、高雄市政府警察局前鎮分局
    瑞隆派出所98年4 月15日調查筆錄影本等資料各1 份、乙○
    ○當庭書寫姓名10次之筆跡1 紙、乙○○指紋記錄卡1 份、
    內政部警政署刑事警察局98年11月6 日刑鑑字第0980136037
    號鑑定書1 份在卷，足資佐憑，事證明確，被告犯行堪以認
    定，應依法論科。
二、按刑法上之「署押」，乃指於紙張或物體上簽署之姓名或其
    他符號，以表示其承認所簽署文書之效力，與印文有同一效
    力（最高法院86年度台上字第47號判決可資參照），而以捺
    指紋以代替簽名者，則偽造指紋亦屬偽造署押。又按警方以
    「通知」之文件踐行刑事訴訟法第95條等所定告知程序時，
    被告於該「通知」之「被調查詢問人」欄下偽簽姓名者，該
    「通知」實質上與詢問筆錄無異，並未表示另外製作何種文
    書；被告於「逮捕通知書」之「被通知人簽章」欄偽簽他人
    姓名捺指印，因非在「收受人簽章」欄為之，而僅處於受通
    知者之地位，亦不能表示其係有製作何種文書之意思及曾為
    何項之意思表示，故均應成立偽造署押罪（最高法院91年度
    台非字第294 號、91年度台非字第295 號判決、最高法院94
    年度第11次刑事庭會議決議參照）。查本案被告丙○○於附
    表所示之調查筆錄、乙○○口卡片、權利告知書上簽名及按
    捺指印，或在筆錄騎縫處按指印（簽名、指紋數量詳見附表
    所示），均僅係單純承認警員製作之內容，而無另有申請之
    意或充作收據之性質；雖上開權利告知書上另有「是否同意
    夜間偵訊」欄位供勾選，惟該欄位僅係警方制作，用以確實
    踐行告知義務而記載之用語，性質上仍構成該權利告知書整
    體之一部分；是被告在被告知人欄位上簽名及捺指印行為，
    仍係處於受通知者之地位，並未另有為他項表示之用意存在
    。故核被告所為，係犯刑法第217 條第1 項之偽造署押罪。
    檢察官認被告於附表編號3 所示文件上偽簽「乙○○」之署
    名，或冒用「乙○○」之名義捺指印，藉此表示「乙○○」
    本人同意夜間受詢之意思，係犯刑法第216 條、第210 條之
    行使偽造私文書罪，容有誤會，惟因社會基本事實同一，爰
    依法變更原起訴之法條。又本案被告係經警查獲後，為掩飾
    其身分，而於附表所示之文件，分別偽造如附表所示之「乙
    ○○」署名及指印多次，是其數次偽造署押之行為，均係基
    於避免暴露身分及圖卸刑責之單一犯意而為之接續動作，且
    侵害同一法益，各行為之獨立性均極為薄弱，依一般社會觀
    念及刑法評價，以視為包括之一行為予以評價較為合理，應
    論以接續犯之實質上一罪。
三、原審以被告犯罪事證明確，予以論罪科刑，固非無見。然而
    ：
  (一)按受徒刑之執行完畢，或一部之執行而赦免後，5 年以內故
    意再犯有期徒刑以上之罪者，為累犯，加重本刑至二分之一
    ，刑法第47條第1 項定有明文。又按刑法第47條所謂之執行
    完畢，就數罪併罰案件，係指所定之執行刑執行完畢而言。
    如於定執行刑之前，有部分犯罪先行確定，而先予執行，仍
    應於數罪之裁判均確定後，依刑法規定，定其應執行之刑，
    俟檢察官指揮執行其應執行之刑時，再就形式上已執行部分
    ，予以折抵扣除，不能謂先前確定之罪，已經執行完畢（最
    高法院98年度台非字第260 號判決意旨參照）。
  (二)經查，原審判決以被告前因施用第一級毒品案件，經本院以
    94年度簡字第345 號判決判處有期徒刑6 月確定，並於95年
    6 月26日易科罰金執行完畢之事實，因而對被告論以累犯。
    然被告另因販賣第一級毒品案件，經臺灣高等法院高雄分院
    以96年度上更一字第447 號判決判處有期徒刑8 年確定，與
    被告上開施用第一級毒品案件，為數罪併罰案件，應定執行
    之刑；且因上開施用第一級毒品案件合於減刑規定，遂經本
    院以99年度聲減字第40號裁定應執行有期徒刑8 年2 月確定
    ，再由臺灣高雄地方法院檢察署檢察官以99年度執減更（崎
    ）字第125 號執行指揮書發監執行，刑期起算日期為99年1
    月31日，執行期滿日為106 年9 月30日，前開施用第一級毒
    品案件已執行有期徒刑6 月部分，則已經折抵扣除，此有臺
    灣高等法院被告前案紀錄表1 份在卷可稽。是以被告上開有
    期徒刑6 月部分，揆諸前揭說明，僅係應予以折抵扣除，不
    能謂已執行完畢，則被告本案所犯偽造署押罪，自不構成累
    犯。原審疏未審酌上情，而誤認被告係屬累犯，並加重其刑
    ，自有未洽。檢察官上訴意旨執此指摘原判決不當，為有理
    由，自應由本院將原判決撤銷改判。
四、爰審酌被告無故冒用他人名義應訊，並於文書上偽造他人署
    名、指印，使他人有遭受刑事訴追、處罰之虞，並妨害員警
    偵辦案件之正確性，所為實不足取；惟念其犯後坦承全部犯
    行，堪認尚知悔悟，且證人乙○○於偵查中亦表示願意原諒
    被告（見偵一卷第151 頁），及被告犯罪之動機、目的、品
    行、智識程度（高中畢業）、生活狀況等一切情狀，量處如
    主文所示之刑，並諭知如易科罰金之折算標準，以示懲儆。
據上論斷，應依刑事訴訟法第455 條之1 第1 項、第3 項、第36
9 條第1 項前段、第364 條、第299 條第1 項前段、第300 條，
刑法第217 條第1 項、第41條第1 項前段、第219 條，判決如主
文。
本案經檢察官甲○○到庭執行職務。
中    華    民    國    99    年    11    月    4     日
                  刑事第五庭審判長法  官  李昆南
                                  法  官  劉美香
                                  法  官  林永村
不得上訴。
以上正本證明與原本無異。
中    華    民    國    99    年    11    月    4     日
                                  書記官  王珮樺
附表：
┌──┬───────────┬───────────┐
│編號│文  件  名  稱        │偽造「乙○○」署押數量│
├──┼───────────┼───────────┤
│ 1  │高雄市政府警察局前鎮分│署名2 枚、指印（含騎縫│
│    │局瑞隆派出所98年4 月15│）6 枚                │
│    │日調查筆錄            │                      │
├──┼───────────┼───────────┤
│ 2  │乙○○口卡片          │指印1 枚              │
├──┼───────────┼───────────┤
│ 3  │權利告知書            │署名1 枚、指印1 枚    │
├──┼───────────┴───────────┤
│合計│偽造「乙○○」之署名共3 枚，指印共8枚         │
└──┴───────────────────────┘
附錄本判決論罪科刑之法條：
中華民國刑法第217 條
（偽造盜用印章印文或署押罪）
偽造印章、印文或署押，足以生損害於公眾或他人者，處3 年以
下有期徒刑。
盜用印章、印文或署押，足以生損害於公眾或他人者，亦同。

司法院資訊處製作；財團法人民間司法改革基金會備份。
